【裁判字號】    90,上易,375
【裁判日期】    900731
【裁判案由】    損害賠償
【裁判全文】
臺灣高等法院民事判決  九十年度上易字第三七五號
      上  訴  人  甲○○
      被  上訴人  乙○○
右當事人間損害賠償事件，上訴人對於中華民國九十年四月三十日臺灣士林地方法院
九十年度訴字第五四號第一審判決提起上訴，本院判決如左：
    主    文
上訴駁回。
第二審訴訟費用由上訴人負擔。
    事    實
甲、上訴人方面：
一、聲明：(一)原判決不利於上訴人部分廢棄。(二)右廢棄部分，駁回被上訴人在第一審
    之訴。
二、陳述：除與原判決記載相同者外，補稱略以：
    (一)被上訴人既已宥恕，其精神上損害不大。
    (二)因本事件，上訴人之夫迄今仍不諒解，已於本年五月十七日與上訴人離婚。上
      訴人獨力撫養年幼一子，無力負擔巨額賠償。
乙、被上訴人方面：
一、聲明：駁回上訴。
二、陳述：除與原判決記載相同者外，補稱略以：
    (一)被上訴人迄今仍常半夜驚醒，精神實甚痛苦。
    (二)上訴人雖稱與其夫離婚，但仍住在一起。
    理    由
一、被上訴人起訴主張：上訴人明知被上訴人之夫為有配偶之人，竟於八十八年三月
    十五日起至同年八月間止，與被上訴人之夫多次相姦，其行為嚴重破壞被上訴人
    家庭圓滿安全及幸福之權利，並造成被上訴人精神上痛苦，爰依侵權行為損害賠
    償之規定，請求上訴人賠償八十萬元之精神上損害及自起訴狀繕本送達翌日起至
    清償日止之法定遲延利息。（原審判命上訴人給付二十萬元及利息，並駁回被上
    訴人其餘請求，被上訴人未聲明不服。）。上訴人則以：被上訴人於八十八年四
    月間，已知悉上訴人與被上訴人之夫通姦之行為，事後並對雙方宥恕，於六個月
    告訴期間後提起本件訴訟，於法未合，其精神難謂受有損害，縱有損害亦不大，
    原法院判命賠償二十萬元，顯然過高等上開情詞置辯。。
二、被上訴人主張：上訴人明知被上訴人之夫賴建興為有配偶之人，竟於八十八年三
    月十五日起至同年八月間止，與賴建興連續多次相姦之事實，為上訴人所自認，
    且經原法院依職權調閱臺灣士林地方法院檢察署檢察官八十九年度他字第五五三
    號、八十九年度偵字第六七三三號偵查卷、原法院八十九年易字第八四四號刑事
    卷宗核閱無誤，堪信被上訴人之主張為真實。
三、按因故意或過失，不法侵害他人之權利者，負損害賠償責任。故意以背於善良風
    俗之方法，加損害於他人者亦同，民法第一百八十四條第一項有明文規定。又按
    社會一般觀念，如明知為有婦之夫而與之通姦，不得謂非有以違背善良風俗之方
    法，加損害於他人之故意，茍其妻確因此受有財產上或非財產上之損害，自得請
    求賠償（最高法院四十一年台上字第二七八號、五十五年台上字第二Ｏ五三號判
    例意旨參照）。查上訴人明知賴建興係有婦之夫而與之相姦，已如前述，揆諸上
    開說明，上訴人自應賠償被上訴人因此所受之精神上損害。至於上訴人辯稱：被
    上訴人早於八十八年四月間，已知悉上訴人與被上訴人之夫通姦之行為，而被上
    訴人事後並對雙方行為加以宥恕，而撤回刑事告訴，且提起本件損害賠償之訴，
    已逾刑事訴訟法第二百三十七條所定六個月告訴期間云云。惟按刑事責任之目的
    ，在於懲罰、教化犯人，以預防犯罪、維持社會秩序，民事責任之目的則在賠償
    被害人之損害，以滿足被害人，二者並不相同，是以被害人不追究加害人之刑事
    責任，僅請求其賠償民事損害，並無不可，本件被上訴人雖曾撤回對上訴人之刑
    事告訴，對於其提起本件民事訴訟尚無影響。再者，因刑事責任與民事責任有別
    ，是以刑事告訴之告訴期間固為六個月，惟民事侵權行為損害賠償之請求權時效
    則為二年，此觀民法第一百九十七條第一項規定「因侵權行為所生之損害賠償請
    求權，自請求權人知有損害及賠償義務人時起，二年間不行使而消滅。自有侵權
    行為時起逾十年者，亦同」即明。查本件侵權行為發生於八十八年三月十五日至
    同年八月，縱認上訴人所辯被上訴人於八十八年四月即知悉屬實，因被上訴人於
    八十九年十二月一日即提起本件民事訴訟請求侵權行為損害賠償，其請求權顯未
    罹於二年之消滅時效。上訴人援引刑事告訴期間六個月之限制，辯稱被上訴人請
    求逾期云云，自非可採。
四、上訴人應負損害賠償責任，有如前述。原法院審酌被上訴人與其夫結褵三年，上
    訴人與賴建興相姦期間長達五個月，對被上訴人婚姻及精神之影響，兩造之收入
    及經濟、家庭等各種狀況，認上訴人應賠償被上訴人二十萬元為相當，而判命上
    訴人應給付被上訴人二十萬元及自起訴狀繕本送達翌日即九十年一月十七日起至
    清償日止之法定遲延利息，核無不合。上訴意旨所稱：被上訴人既已宥恕上訴人
    ，即無精神損害或損害不大云云。惟按宥恕與否與精神之損害間並無任何關聯，
    上訴人此一辯解自非可採。又縱令上訴人每月收入微薄，一時無法負擔賠償金額
    ，要係日後如何強制執行之問題，亦非得據為拒絕賠償之理由。從而，上訴意旨
    指摘原判決不當，求予廢棄改判，為無理由，應予駁回。
四、據上論結，本件上訴為無理由，依民事訴訟法第四百四十九條第一項、第七十八
    條，判決如主文。
中      華      民      國     九十     年      七      月    三十一    日
                                  民事第十四庭
                                      審判長法  官  張  劍  男
                                            法  官  詹  文  馨
                                            法  官  蘇  芹  英
右正本係照原本作成。
不得上訴。
中      華      民      國     九十     年      八      月      二      日
                                            書記官  董  曼  華


司法院資訊處製作；財團法人民間司法改革基金會備份。
